【裁判字號】    98,交簡上,112
【裁判日期】    981130
【裁判案由】    過失傷害
【裁判全文】
臺灣嘉義地方法院刑事判決           98年度交簡上字第112號
上  訴  人  臺灣嘉義地方法院檢察署檢察官
上  訴  人  甲○○
即  被  告
上列上訴人因被告被訴過失傷害案件，不服本院簡易庭98年度嘉
交簡字第802號中華民國98年10月6日第一審簡易判決（聲請案號
：臺灣嘉義地方法院檢察署98年度偵字第4607號），提起上訴，
本院管轄第二審之合議庭判決如下：
    主  文
上訴駁回。
甲○○緩刑貳年。
    犯 罪 事 實
一、甲○○於民國98年1月7日10時許，駕駛車牌號碼UQ-2985號
    自用小客車，沿嘉義市○○路○○道由南往北方向行駛，行
    經嘉義市○○路與忠孝二街，設有劃分島劃分快慢車道之交
    岔路口，本應注意汽車行駛至設有劃分島劃分快慢車道之道
    路交岔路口，在慢車道上行駛之車輛不得左轉，而當時天候
    晴，日間自然光線，柏油路面乾燥無缺陷，無障礙物，視距
    良好，並無不能注意之情事，竟疏未注意不得左轉，仍貿然
    左轉行駛，適有乙○○騎乘車牌號碼L6N-617號重型機車，
    自同方向行駛而來閃避不及，機車右邊手把擦撞自用小客車
    左邊後照鏡，致乙○○人車倒地，受有右肩脫臼併骨折，右
    第3、4蹠骨骨折等傷害。甲○○於事故發生後，在未有偵查
    犯罪職權之公務員發覺前，於警員前往現場處理時在場，當
    場承認為肇事人，對於未發覺之犯罪自首而接受裁判。
二、案經乙○○訴請臺灣嘉義地方法院檢察署檢察官偵查聲請簡
    易判決處刑。
    理   由
壹、程序事項
    按被告以外之人於審判外之言詞或書面陳述，除法律有規定
    者外，不得作為證據。當事人、代理人或辯護人於法院調查
    證據時，知有第159條第1項不得為證據之情形，而未於言詞
    辯論終結前聲明異議者，視為有前項之同意。刑事訴訟法第
    159條第1項、第159條之5第2項分別定有明文。查檢察官、
    被告甲○○就告訴人乙○○於警詢及檢察事務官詢問時之陳
    述，未於言詞辯論終結前聲明異議，本院審酌其言詞陳述作
    成時之情況，並無違法取證或其他瑕疵，認為以之作為證據
    為適當，是其此部分之陳述，應有證據能力。
貳、實體事項
一、訊據被告固供承有於上揭時地駕駛自用小客車，與告訴人之
    機車發生擦撞肇事，惟矢口否認有何過失傷害之犯行，辯稱
    ：當時紅燈轉綠燈，伊往前行駛約半個車身，停在那裏準備
    左轉，伊往後照鏡看想要安全左轉，告訴人飆機車飆過來，
    不守規則，勾到伊的後照鏡，就跌倒了，他在十字路口沒有
    停，也沒有看紅綠燈，伊無法防範，伊是想要左轉，但是伊
    還沒有轉，那裏是十字路口有紅綠燈為何不能左轉呢，那邊
    也沒有標誌說禁止左轉云云。然查：
  (一)被告於98年1月7日10時許，駕駛車牌號碼UQ-2985號自用小
    客車，沿嘉義市○○路○○道由南往北方向行駛，行經嘉義
    市○○路與忠孝二街，設有劃分島劃分快慢車道之交岔路口
    ，左轉行駛，適有告訴人騎乘車牌號碼L6N-617號重型機車
    ，自同方向行駛而來閃避不及，機車右邊手把擦撞自用小客
    車左邊後照鏡，致告訴人人車倒地，受有右肩脫臼併骨折，
    右第3、4蹠骨骨折等傷害等情，業據告訴人於警詢及檢察事
    務官詢問時證述明確（見98年度他字第237號卷-下稱他字卷
    ，第3頁；98年度交查字第325號卷-下稱交查卷，第8、23-
    25頁），復有財團法人長庚紀念醫院嘉義分院診斷證明書、
    道路交通事故現場圖、道路交通事故調查報告表(一)(二)各1份
    、道路交通事故照片14張等附卷可憑（見他字卷第5頁、交
    查卷第5-7、12-18頁），足認被告有於上揭時地駕駛自用小
    客車肇事。
  (二)按汽車行駛至設有劃分島劃分快慢車道之道路交岔路口，在
    慢車道上行駛之車輛不得左轉，道路交通安全規則第102條
    第1項第6款前段定有明文。被告為汽車駕駛人，自應注意上
    揭規定，而當時天候晴，日間自然光線，柏油路面乾燥無缺
    陷，無障礙物，視距良好乙節，有道路交通事故調查報告表
    (一)1份及道路交通事故照片14張在卷足參（見交查卷第7、12
    -18頁），被告應無不能注意之情事。參諸告訴人於檢察事
    務官詢問時證稱：被告要左轉彎撞到伊的機車，致伊人車倒
    地等語（見交查卷第23頁），被告於警詢時亦供承：伊行駛
    至肇事地點臨停紅燈，轉換綠燈起步，慢慢向左邊行駛，準
    備左轉忠孝二街等語（見交查卷第9頁），及車輛碰撞位置
    、刮地痕方向、車損情況、肇事後車輛之相關位置等證據以
    觀，被告行經上揭設有劃分島劃分快慢車道之交岔路口，顯
    然疏未注意不得左轉，仍貿然左轉行駛，致告訴人閃避不及
    發生擦撞，造成告訴人受傷，其有過失甚明。本件車禍事故
    經送請鑑定結果，認被告駕駛自用小客車，於劃有快慢車道
    分隔島之路口，由慢車道左轉不當，為肇事原因，告訴人駕
    駛重機車，無肇事因素，有臺灣省嘉雲區車輛行車事故鑑定
    委員會98年5月14日嘉雲鑑980240字第0985801667號函附嘉
    雲區980240案鑑定意見書1份在卷足考（見交查卷第27-30頁
    ），就被告之肇事責任亦為相同之認定，從而被告之過失行
    為與告訴人之傷害結果間，具有相當因果關係。
  (三)綜上所述，被告前開所辯，顯係卸責之詞，不足採信。本件
    事證明確，被告之犯行堪予認定。
二、核被告所為，係犯刑法第284條第1項前段之過失傷害罪。
    被告於事故發生後，在未有偵查犯罪職權之公務員發覺前，
    於警員前往現場處理時在場，當場承認為肇事人乙節，有道
    路交通事故肇事人自首情形紀錄表1紙附卷可憑（見原審卷
    第10頁），是被告對於未發覺之犯罪自首而接受裁判，爰依
    刑法第62條前段規定減輕其刑。按關於刑之量定，係實體法
    上賦予法院得為自由裁量之事項，倘其未有逾越法律所規定
    之範圍，或濫用其權限，即不得任意指摘為違法（最高法院
    75年台上字第7033號判例意旨參照）。原審認被告罪證明確
    ，並審酌被告就本件車禍之發生應負之肇事責任，告訴人所
    受之傷勢，兼衡被告前無何犯罪前科之素行及犯後態度等一
    切情狀，因而適用刑事訴訟法第449條第1項前段、第454條
    第2項、刑法第284條第1項前段、第62條前段、第41條第1項
    前段、刑法施行法第1條之1第1項、第2項前段，就被告之犯
    行，量處拘役50日，並諭知以新臺幣1,000元折算1日之易科
    罰金折算標準，其認事用法均無不當，量刑亦甚妥適。檢察
    官依告訴人之請求，以原審量刑過輕為由提起上訴，請求從
    重量刑，被告則執前詞提起上訴，請求為無罪判決，均為無
    理由，應予駁回。查被告前未曾因故意犯罪受有期徒刑以上
    刑之宣告，此有臺灣高等法院被告前案紀錄表1份在卷可參
    ，其因過失而罹刑章，且於上訴後已與告訴人達成和解，有
    和解書1份附卷可稽（見本審卷第25頁），經此次刑之宣告
    ，應知警惕而無再犯之虞，本院認其所受宣告之刑，以暫不
    執行為適當，爰併諭知緩刑2年，以啟自新。
據上論斷，應依刑事訴訟法第455條之1第1項、第3項、第368條
，刑法第74條第1項第1款，判決如主文。
本案經檢察官曹合一到庭執行職務。
中    華    民    國    98    年    11    月    30    日
                     刑事第二庭  審判長法  官  沈福財
                                       法  官  林青怡
                                       法  官  卓春慧
上列正本證明與原本無異。
本件不得上訴。
中    華    民    國    98    年    11    月    30    日
                                       書記官  李玫娜
附錄本案論罪科刑法條全文：
刑法第284條第1項：
因過失傷害人者，處6月以下有期徒刑、拘役或5百元以下罰金，
致重傷者，處1年以下有期徒刑、拘役或5百元以下罰金。


司法院資訊處製作；財團法人民間司法改革基金會備份。
